【裁判字號】    99,訴,116
【裁判日期】    990226
【裁判案由】    損害賠償
【裁判全文】
臺灣桃園地方法院民事判決               99年度訴字第116號
原      告  丙○○
            乙○○
共      同
訴訟代理人  李宏文律師
被      告  甲○○
訴訟代理人  陳傳中律師
上列當事人間因傷害等案件，原告提起刑事附帶民事訴訟，請求
損害賠償，經本院刑事庭以98年度壢簡附民字第33號裁定移送前
來，本院於民國99年2 月8 日言詞辯論終結，判決如下：
    主  文
被告應給付原告丙○○新臺幣肆萬伍仟捌佰陸拾元及自民國九十
八年四月十一日起至清償日止，按週年利率百分之五計算之利息
。
被告應給付原告乙○○新臺幣伍仟元及自民國九十八年四月十一
日起至清償日止，按週年利率百分之五計算之利息。
原告其餘之訴駁回。
訴訟費用由被告負擔十分之一，原告丙○○負擔十分之八，原告
乙○○負擔十分之一。
本判決原告勝訴部分，均得假執行。但被告如以新臺幣肆萬伍仟
捌佰陸拾元為原告丙○○預供擔保及以新臺幣伍仟元為原告乙○
○預供擔保，各得免為假執行。
原告其餘假執行之聲請駁回。
    事  實  及  理  由
甲、原告起訴主張，原告乙○○與被告係同在址設桃園縣中壢市
    ○○○路210 號1 樓「東森房屋公司」工作之同事，雙方於
    民國97年6 月21日下午2 時許，因業務問題發生口角，詎被
    告竟持辦公桌上之電話砸向原告乙○○之頭部，致原告乙○
    ○受有頭部外傷、前額擦傷併腫痛等傷害。原告乙○○隨即
    電告其夫即原告丙○○上情，原告丙○○乃於當日下午2 時
    20分許趕赴上開公司內，將手中所持之飲料包朝被告丟去，
    被告遂出手攻擊原告丙○○，並持其他同事放置在辦公桌上
    之磁杯朝原告丙○○之頭部砸下，原告丙○○基於防衛之必
    要，向前撲倒被告進而相互壓制、扭打，原告丙○○因此受
    有臉部、頭皮撕裂傷、頭皮多處挫擦傷等傷害。而被告上開
    行為，業經臺灣桃園地方法院險察署檢察官以97年度偵字第
    16401 號聲請簡易判決處刑；嗣並經鈞院以97年度壢簡字第
    2409號刑事簡易判決判處罪刑在案，原告自得依民法侵權行
    為之法律規定，請求被告賠償下列損害：(1)原告丙○○支出
    之醫療費用新臺幣（下同）360 元、因上開傷害長達3 個月
    無法工作，每月喪失收入3 萬元，共計9 萬元之損失、因上
    開傷害身心遭逢極大痛楚，精神慰撫金50萬元。(2)原告乙○
    ○因無端遭被告攻擊受傷，身心遭逢極大痛楚，請求精神慰
    撫金20萬元。綜上所述，爰依法提起本件訴訟等語。並為訴
    之聲明：(1)被告應給付原告丙○○590,360 元及自起訴狀繕
    本送達翌日起至清償日止，按年息5%計算之利息。(2)被告應
    給付原告乙○○20萬元及自起訴狀繕本送達翌日起至清償日
    止，按年息5%計算之利息。(3)原告願供擔保，請准宣告假執
    行。
乙、被告則以：原告丙○○先用鋁箔包之飲料丟擲被告，且想先
    動手，被告基於防衛才動手；且被告亦主張過失相抵。另外
    原告不能證明有3 個月不能工作之情事等語，資為抗辯。並
    為答辯聲明：駁回原告之訴。
丙、得心證之理由：
一、原告所主張被告於97年6 月21日下午2 時許，在桃園縣中壢
    市○○○路210 號1 樓「東森房屋公司」內，因與原告乙○
    ○發生口角，竟持桌上之電話砸向原告乙○○之頭部，致原
    告乙○○受有頭部外傷、前額擦傷併腫痛等傷害；嗣原告乙
    ○○之夫即原告丙○○於當日下午2 時20分許趕赴現場，先
    將手中所持之飲料朝被告丟去，被告遂出手攻擊原告丙○○
    ，並持磁杯砸向原告丙○○之頭部，原告丙○○遂撲倒被告
    進而相互壓制、扭打，原告丙○○因此受有臉部、頭皮撕裂
    傷、頭皮多處挫擦傷等傷害。且被告上開行為業經臺灣桃園
    地方法院險察署檢察官以97年度偵字第16401 號聲請簡易判
    決處刑；並經本院以97年度壢簡字第2409號刑事判決判處罪
    刑在案。又原告丙○○因上開傷害就醫支出醫療費用360 元
    等事實，均為被告所不爭執，並有行政院衛生署桃園醫院藥
    袋包裝之影本5 紙、本院97年度壢簡字第2409號刑事簡易判
    決1 份、診斷證明書影本3 紙附卷可稽（見本院98年度壢簡
    附民字第33號卷第10頁至第14頁、本院卷第2 頁至第5 頁、
    第50頁至第52頁），均已足堪信為真實。
二、兩造於99年2 月8 日本院言詞辯論時（見本院卷第31頁），
    協議簡化本件爭點為：(1)被告毆打原告之行為是否有正當防
    衛之情形？(2)原告損失之部分除醫療費之外，其餘是否有理
    由？爰就上開爭點之判斷，分項論述之。
三、按刑法第23條前段規定之正當防衛，必須對於現在不法之侵
    害且基於防衛之意思為之，始屬相當，若彼此互毆，必以一
    方初無傷人之犯意，因排除對方不法之侵害而加以還擊，始
    得以正當防衛論，若雙方各基於傷害對方之犯意而互毆，均
    不得主張正當防衛（最高法院30年上字第1040號、90年度台
    上字第3144號判決意旨可供參考）。又衡之一般社會經驗，
    互毆係屬多數動作而互為攻擊之傷害行為，縱令一方先行出
    手，而還擊之一方，苟非單純對於現在不法之侵害為必要排
    除之反擊行為，因其本即有傷害之犯意存在，則對其互為攻
    擊之還擊行為，自無防衛權可言（最高法院92年臺上字第30
    39號判決意旨亦可供參考）。本件被告雖係先遭原告丙○○
    攻擊，始為反擊，進而雙方扭打；然原告丙○○係因其妻即
    原告乙○○與被告溝通不良，遭被告為傷害行為，乃至「東
    森房屋公司」意欲與被告理論，可見雙方內心均已有不滿；
    又依當時情形，雙方既均心生怒氣，則先行出手攻擊之一方
    ，係出於盛怒而具傷害之犯意，自不待言；即便被攻擊之一
    方即被告，若出手反擊，亦當係出於氣憤為之，仍難謂係單
    純出於自衛之意思；況本件又無從證明被告未出手反抗而僅
    處於遭毆打情事，自應認定屬互毆無疑。
四、另本院刑事庭於上開刑事案件98年4 月27日開庭審理時，依
    職權勘驗現場光碟結果如下：原告丙○○一進入現場後，先
    到原告乙○○的座位前與原告乙○○短暫交談後，立刻將手
    上的鋁箔包丟向被告，緊接著雙手伸向被告，兩人自此有身
    體上之接觸，雙方很快移位到辦公桌旁的走道上，於原告丙
    ○○往後退、被告前進時，被告右手順勢拿起辦公桌上之東
    西往原告丙○○頭部砸下，雙方身體糾纏在一起，最後原告
    丙○○將被告壓制於地上，有上開刑事簡易判決之記載可稽
    。足見被告、原告丙○○互有身體上接觸拉扯、毆打之情事
    明確，亦即雙方係於拉扯之過程中進而對彼此為傷害行為，
    應堪證明。加以被告無法再舉證證明其確有正當防衛之事由
    存在，則依上所陳，被告所辯其係出於正當防衛而為傷害原
    告丙○○乙節，委不足採，要無疑義。
五、次查，原告丙○○所受之傷害為臉部撕裂傷4.5 公分、2 公
    分；頭皮撕裂傷2 ＋2 公分；頭皮多處挫擦傷等傷害，有前
    述診斷證明書影本之記載可稽（見本院卷第51頁），本院審
    酌其所受上開傷害內容之嚴重程度、一般類似傷害縫合後至
    拆線約須1 週之時間、原告丙○○於受傷當時之工作內容係
    受僱於富澤不動產有限公司擔任襄理職務，有其上開公司開
    立之在職證明書乙紙在卷可參（見本院卷第49頁）等情事，
    認原告丙○○因上開傷害而不能工作之期間應以1/2 個月為
    適當。另原告丙○○於上開任職富澤不動產有限公司期間薪
    資為31,000元之事實，亦有上開在職證明書之記載可憑，則
    計算之下，原告丙○○因前揭傷害而受有不能工作之損失，
    即應以15,500元為當，則原告丙○○此部分所主張之損害，
    於逾上開金額之部分，即無足採。
六、再查，就原告各所主張之精神慰撫金之部分，本院審酌原告
    丙○○、乙○○之學歷均為高職畢業，原告丙○○為49年6
    月20日生，於本件受傷時之年紀為49歲、經歷為傳播業及房
    屋仲介業、於事發當時任職富澤不動產有限公司擔任襄理職
    務、名下無財產資料；原告乙○○則為56年9 月10日生，於
    本件受傷時之年紀為41歲、經歷為房屋仲介業、於事發當時
    任職二一領袖開發事業有限公司擔任副理職務、名下有現值
    9,124 元之房地；被告則為59年10月12日生，學歷為高中畢
    業，於為本件侵權行為時之年紀37歲、經歷為市場生意及房
    屋仲介業、於本件侵權行為時係任職二一領袖開發事業有限
    公司擔任不動產營業員職務、名下有94年份1,497 ㏄之國瑞
    牌汽車乙輛等情事，有上述本院刑事簡易判決書之記載、診
    斷證明書影本及本院依職權查詢之兩造稅務電子閘門財產所
    得調件明細表、被告戶籍謄本、原告在職證明書2 紙、被告
    在職證明書影本1 紙等在卷可參（見本院卷第8 頁至第23頁
    、第34頁、第36頁、第46頁、第49頁）。再衡量社會經濟狀
    況、原告各所受上開傷害內容足致產生身體上、精神上之痛
    苦情形等一切情事，認為原告丙○○、乙○○各請求被告賠
    償精神慰撫金50萬元、20萬元均嫌過高，應各予核減為被告
    應賠償原告丙○○精神慰撫金3 萬元及賠償原告乙○○5 千
    元，始較適當。
七、按因故意或過失，不法侵害他人之權利者，負損害賠償責任
    ；不法侵害他人之身體或健康者，對於被害人因此喪失或減
    少勞動能力或增加生活上之需要時，應負損害賠償責任；不
    法侵害他人之身體、健康、名譽、自由、信用、隱私、貞操
    ，或不法侵害其他人格法益而情節重大者，被害人雖非財產
    上之損害，亦得請求賠償相當之金額，民法第184 條第1 項
    前段、民法第193 條第1 項、第195 條第1 項前段各有明文
    。本件被告各有上開傷害原告之行為，且其行為不法，並致
    原告各受有前揭損害，已如前述；而被告之行為與原告各人
    之受損結果，其間有相當因果關係，衡諸經驗法則，亦無疑
    義。則原告據以請求被告賠償，揆諸上揭法律規定，自屬有
    據。而原告請求之金額中，為被告所不爭執者為原告丙○○
    之醫療費用360 元；另原告丙○○因上開傷害不能工作之損
    失及得請求之慰撫金金額則分別經本院認定以15,500元、3
    萬元為可採，原告乙○○所得請求之慰撫金則以5 千元為可
    採，亦俱已如前所述，則原告丙○○本件得請求被告賠償之
    金額合計即為45,860元，原告乙○○則得請求被告賠償5 千
    元。
八、末按給付無確定期限者，債務人於債權人得請求給付時，經
    其催告而未為給付，自受催告時起，負遲延責任。其經債權
    人起訴而送達訴狀，或依督促程序送達支付命令，或為其他
    相類之行為者，與催告有同一之效力；遲延之債務，以支付
    金錢為標的者，債權人得請求依法定利率計算之遲延利息；
    應付利息之債務，其利率未經約定，亦無法律可據者，週年
    利率為5%，民法第229 條第2 項、第233 條第1項 前段、第
    203 條分別定有明文。本件係屬侵權行為損害賠償之債，自
    屬無確定期限者；又係以支付金錢為標的，則依上揭法律規
    定，原告各就被告應給付之金額部分，一併請求自起訴狀繕
    本送達翌日即98年4 月11日（見本院98年度壢簡附民字第33
    號卷第17頁送達證書所載）起至清償日止，按法定利率即年
    息5%計算之利息，亦屬於法有據。
九、從而，原告依民法侵權行為規定之法律關係，請求被告給付
    原告丙○○45,860元及給付原告乙○○5 千元並均自98年4
    月11日起至清償日止，按年息5%計算之利息，均為有理由，
    應予准許；原告各逾上開範圍之請求，則均為無理由，應予
    駁回。
十、兩造其餘攻擊或防禦方法及未經援用之證據，經本院斟酌後
    ，認為均不足以影響本判決之結果，自無再逐一詳予論駁之
    必要，併此敘明。
十一、本判決所命被告給付各原告之金額均未逾50萬元，依民事
      訴訟法第389 條第1 項第5 款規定，均應依職權宣告假執
      行。此部分原告雖陳明願供擔保請求宣告假執行，惟僅係
      促請本院為上開宣告假執行職權之發動。又本院併依職權
      酌定相當擔保金額，宣告被告供擔保後，得免為假執行。
      另其餘原告之訴經駁回之部分，其假執行之聲請均已失所
      附麗，均應併駁回之。
據上論結，本件原告之訴為一部有理由，一部無理由，依民事訴
訟法第79條、第85條第1 項但書、第389 條第1 項第5 款、第
392 條第2 項，判決如主文。
中    華    民    國    99    年    2     月    26    日
              民事第二庭    法  官  張震武
以上正本係照原本作成
如對本判決上訴，須於判決送達後20日內向本院提出上訴狀
中    華    民    國    99    年    2     月    26    日
                            書記官  顏伯儒

司法院資訊處製作；財團法人民間司法改革基金會備份。
